【裁判字號】    95,財管,27
【裁判日期】    950630
【裁判案由】    指定遺產管理人
【裁判全文】
臺灣臺南地方法院民事裁定              95年度財管字第27號
聲  請  人  甲○○
上列聲請人聲請為被繼承人乙○○指定遺產管理人事件，本院裁
定如下：
    主      文
選任財政部國有財產局台灣南區辦事處台南分處為被繼承人乙○
○之遺產管理人。
聲請程序費用由被繼承人乙○○之遺產負擔。
    理      由
一、按繼承人均拋棄其繼承權者，準用關於無人承認繼承之規定
    ，民法第一千一百七十六條第六項定有明文。又繼承開始時
    ，繼承人之有無不明，而不能依民法第一千一百七十七條選
    定遺產管理人時，得由利害關係人聲請法院選任之；再按繼
    承人因故不能管理遺產，亦無遺囑執行人者，利害關係人或
    檢察官得聲請法院選任遺產管理人，民法第一千一百七十八
    條第二項、非訟事件法第一百五十四條第一項分別定有明文
    。揆諸前揭規定意旨，於繼承人皆拋棄其繼承權，無人繼承
    時，亦應許利害關係人聲請法院選任遺產管理人，俾為遺產
    之處置。
二、本件聲請意旨略以：被繼承人乙○○（男，民國○○○年○
    月○○○日生，身分證統一編號：Ｚ000000000號
    ，生前最後住所：台南市○區○○里○鄰○○街三六巷六號
    ）於民國九十五年二月二十一日死亡，其法定繼承人皆已依
    法拋棄繼承，且親屬會議亦未於繼承開始後一個月內選定遺
    產管理人。茲因被繼承人乙○○生前於九十四年三月二十一
    日駕車過失傷害聲請人，聲請人為向被繼承人乙○○求償，
    而依鈞院九十四年度裁全字第二四九八號民事假扣押裁定，
    以新台幣十萬元供擔保後，對被繼承人乙○○之財產假扣押
    在案，今被繼承人乙○○死亡，其法定繼承人又均已拋棄繼
    承，致聲請人無法聲請返還前開提存之擔保金，為保障聲請
    人之權益，爰聲請鈞院裁定指定國有財產局台灣南區辦事處
    為被繼承人乙○○之遺產管理人等語。
三、經查：聲請人主張之前開事實，業據提出刑事附帶民事起訴
    狀影本、本院九十四年度裁全字第二四九八號民事假扣押裁
    定影本、九十五年度附民字第一九號刑事附帶民事訴訟判決
    影本、九十五年度交簡上字第七號刑事判決影本、本院九十
    四年六月三十日南院慶九四執全真字第一三八八號執行命令
    影本、九十四年度存字第一五五三號提存書影本、除戶謄本
    各一件為證，且經本院依職權調取九十五年度繼字四六一號
    拋棄繼承聲請事件卷宗、九十四年度執全字第一三八八號假
    扣押保全程序卷宗核閱綦詳，是聲請人之主張堪信為真實。
    又查被繼承人乙○○死亡後，其法定繼承人皆已依法拋棄繼
    承權經本院准予備查，且未準用民法第一千一百七十七條之
    規定選定遺產管理人，而聲請人前為向被繼承人乙○○請求
    損害賠償，曾提存擔保金對被繼承人乙○○之財產假扣押在
    案，聲請人有取回所提存之擔保金之必要，故聲請人以利害
    關係人之身分聲請選任被繼承人乙○○之遺產管理人，核與
    上開規定並無不合，應予准許。
四、按公示催告期限屆滿，無繼承人承認繼承時，其遺產於清償
    債權，並交付遺贈物後，如有剩餘，歸屬國庫；又按非公用
    國有財產以財政部國有財產局為管理機關，民法第一千一百
    八十五條、國有財產法第十二條分別定有明文。查本件被繼
    承人乙○○之法定繼承人皆已依法拋棄繼承權經本院准予備
    查，復未準用民法第一千一百七十七條之規定選定遺產管理
    人，且經本院函詢被繼承人乙○○之配偶、子女、兄弟姊妹
    ，渠等均無擔任被繼承人乙○○之遺產管理人之意願，足徵
    被繼承人乙○○之原繼承人對被繼承人乙○○遺產之處置已
    漠不關心；又查被繼承人乙○○之遺產，倘無人承認繼承時
    ，將於清償債權，交付遺贈物後，歸屬國庫，為使被繼承人
    乙○○遺產之處置順利進行，本院認選任財政部國有財產局
    台灣南區辦事處台南分處為被繼承人乙○○之遺產管理人為
    適當。
五、依非訟事件法第一百五十七條，裁定如主文。
中    華    民    國    95    年    6     月    30    日
                  家事法庭    法  官  葉惠玲
以上正本係照原本作成
如對本裁定抗告須於裁定送達後10日內向本院提出抗告狀
中    華    民    國    95    年    6     月    30    日
                              書記官  鄭秀美


司法院資訊處製作；財團法人民間司法改革基金會備份。
